【裁判字號】    89,上易,185
【裁判日期】    890131
【裁判案由】    妨害自由
【裁判全文】
臺灣高等法院臺中分院刑事判決                民國八十九年度上易字第一八五號
    上  訴  人  臺灣臺中地方法院檢察署檢察官
    被      告  甲○○
右上訴人因被告妨害自由案件，不服臺灣臺中地方法院中華民國八十八年十二月八日
第一審判決（民國八十八年度易字第三○○八號，起訴案號：臺灣臺中地方法院檢察
署民國八十八年度偵字第一一四一二、一一六二二號），提起上訴，本院判決如左：
    主      文
上訴駁回。
    理      由
一、本案經本院審理結果認第一審判決並無違誤，應予維持，並引用第一審判決書記
    載之理由（如附件）。
二、檢察官上訴意旨仍執前詞，指摘原判決不當，非有理由，應予駁回。
三、據上論斷，應依刑事訴訟法第三百七十三條、第三百六十八條，判決如主文。
本案經檢察官丙○○到庭執行職務。
中      華      民      國     八十九     年      一      月   三十一   日
       臺灣高等法院臺中分院刑事第八庭
                                         審判長法  官  羅  得  村
                                               法  官  林  輝  煌
                                               法  官  劉  榮  服
右正本證明與原本無異。
不得上訴。
                                               書記官  林  玉  惠
中      華      民      國     八十九     年      二      月     一     日
                                                                        Ｖ
台灣台中地方法院刑事判決                        八十八年度易字第三八號
    公  訴  人  台灣台中地方法院檢察署檢察官
    被      告  甲○○  男四十九歲（民國○○○年○月○○○日生）
                        國民身分證統一編號：Ｌ一0000000號
                        住台中縣梧棲鎮○○路一四二號
                        居台北縣中和市○○路四二八巷一六弄一號
右列被告因無故侵入住居案件，經檢察官提起公訴（八十八年度偵字第一一四一二號
、一一六二二號），本院判決如左：
    主  文
甲○○無罪。
    理 由
一、公訴意旨略以：被告甲○○與乙○○係兄弟關係，惟親情如陌路，時為祖產而爭
    訟。於民國八十八年一月六日晚十時許，甲○○無故毀損其兄乙○○所有座落台
    中縣梧棲鎮○○路一百四十號前門門鎖（毀損部分未據告訴），而侵入該屋內，
    復以長形鐵釘一支將前門內栓，致使乙○○於該晚十時三十分許欲開門進入而受
    阻，始發覺上情。案經被害人乙○○告訴及台中縣警察局清水分局移送偵辦。因
    認被告涉有無故侵入他人住居罪嫌云云。
二、按犯罪事實應依證據認定之，無證據不得推定其犯罪事實，又不能證明被告犯罪
    者，應諭知無罪之判決，刑事訴訟法第一百五十四條、第三百零一條第一項分別
    定有明文。又刑事訴訟法上所謂認定犯罪事實之證據，係指足以認定被告確有犯
    罪行為之積極證據而言，該項證據自須適合於被告犯罪事實之認定，始得採為斷
    罪資料；如未能發現相當證據，或證據不足以證明，自不能以推測或擬制之方法
    ，以為裁判之基礎；再告訴人之告訴，係以使被告受刑事追訴為目的，是其陳述
    是否與事實相符，仍應調查其他證據以資審認，最高法院二十九年上字第三一０
    五號、四十年台上字第八十六號、五十二年臺上字第一三００號分別著有判例可
    資參照。
三、本件公訴人認被告涉犯刑法第三百零六條第一項無故侵入他人住居罪嫌，無非以
    告訴人乙○○之指訴，及遭破壞鎖頭一個、現場照片可證，並經檢察官到現場勘
    驗，加以告訴人所住之梧南路一四○號房地所有權與被告及告訴人之父母洪碧年
    、洪陳聘訟爭甚烈，被告及其父母亟思將告訴人逐出該屋，此有告訴人所呈民事
    歷審判決書可憑，與告訴人所住一四○號房屋有實質利害關係者，應僅有告訴人
    之父母之弟甲○○等人，外人絕無由毀損告訴人之前門門鎖自明，且查，梧南路
    一四○號與告訴人父母居住之梧南路一四二號僅一牆之隔，且後面復有一門相通
    ，而案發當晚告訴人之前門遭鐵釘反栓卡住，足見係自家人甲○○所為，至於前
    門鎖遭撬壞，無非係製造遭外賊入侵之假象等情為其主要論據。訊據被告甲○○
    堅決否認有為右揭犯行，辯稱：伊當日載母親自台北長庚醫院返回梧棲鎮○○路
    母親住處，因感返台北太累，故而在老家後面客廳睡覺，並未侵入告訴人居住部
    分反鎖其門等語。
四、經查，告訴人與其父母所居住之房屋門牌號碼均為台中縣梧棲鎮○○路一百四十
    號，僅係雙方居住部分中間以一門扇及一紗門相隔，因八十七年十二月間告訴人
    與父母發生糾紛後，由案外人即告訴人之弟洪明朗於靠近其等父母親居住之部分
    裝置該門扇（設有喇叭鎖），告訴人則自行將該紗門以門閂栓上，告訴人指訴被
    告侵入之部分，係指侵入告訴人所居住部分，至於門牌號碼一四二號房屋並非其
    家人居住等情，業據告訴人陳明在卷。其次，告訴人雖提出前揭時間其居住部分
    對外通行之前門（木門）門鎖被撬開、其內復以一鐵釘反栓之照片，並以其與父
    母居住部分相通之紗門門閂遭人開啟，而推認其住處遭人侵入，因被告當晚亦回
    父母居住處，應係被告侵入云云，惟縱使其指訴為真實，此並不足以認侵入之人
    即為被告無誤；且證人即被告與告訴人之母洪陳聘於偵查中亦陳稱：當晚被告甲
    ○○載其回住處後即於該處休息睡覺，渠等已有好幾年未進入告訴人居住之部分
    等語；而依告訴人指稱當時前門遭反栓，中間相隔紗門當時可開啟云云，然依其
    指訴情節，該處所得出入之門扇有前、後門及該紗門，且得進入通行該紗門處者
    非僅被告一人，甚至該紗門告訴人亦自承係自其居住部分栓上，則自其父母親居
    住部分欲進入亦將因之遭阻隔，此均難推測究係何人所為，遑論遽認係被告所為
    ；況且，告訴人曾依借貸法律關係及輾轉代位所有權人行使排除侵害請求權而請
    求被告返還該房屋並遭敗訴判決，有本院八十五年度簡上字第二九四號民事判決
    書一份在卷可按，另被告與告訴人之父洪碧年則另以告訴人為被告，訴請確認該
    房屋所有權為其所有，經本院八十七年度沙簡字第四四六號民事判決以無確認利
    益而判決原告之訴駁回在案，亦有該判決書一份可參，足見告訴人與其父母、被
    告就現時共同居住之該房屋所有權人為何，雙方爭執甚烈，縱使如告訴人所指陳
    ，雙方暫時各自居住一部份，並互以門扇為間隔，然被告與其父母是否足以明知
    渠等無權居住使用該住宅全部，由其等爭訟內容、結果以觀，尚非無疑；且並非
    僅被告一人與告訴人有爭執，公訴人僅以被告曾與告訴人發生之爭執一事，即推
    認被告應為侵入住居之人，亦顯屬臆測之詞；甚且，告訴人如前述，與被告向來
    爭執甚烈，亦無足以其唯一指訴即遽認被告有無故侵入住居之行為。綜上所述，
    尚難僅憑告訴人之唯一指訴，或徒憑被告曾與告訴人發生爭執一節，即遽認被告
    必有無故侵入告訴人住居之行為，被告所辯，尚堪採信。此外，復查無其他積極
    證據足資認定被告有何公訴人所指犯行，本件不能證明被告犯罪，揆諸前開法條
    規定及判例意旨，自應諭知被告無罪之判決，以示慎審。
據上論斷，應依刑事訴訟法第三百零一條第一項，判決如主文。
中      華      民      國    八十八    年     十二     月      八      日
                                    台灣台中地方法院刑事第一庭
                                        法  官  林  麗  真
右正本證明與原本無異。
如不服本判決，應於判決送達後十日內向本院提出上訴狀，上訴於臺灣高等法院臺中
分院( 須附繕本 )。
                                        書記官
中    華    民    國      八十八      年       十二      月     十三    日


司法院資訊處製作；財團法人民間司法改革基金會備份。
